【裁判字號】    99,交聲,118
【裁判日期】    990730
【裁判案由】    違反道路交通管理處罰條例聲明異議
【裁判全文】
臺灣臺東地方法院交通事件裁定         99年度交聲字第118號
原處分機關  交通部公路總局高雄區監理所臺東監理站
異  議  人
即受處分人  乙○○
上列異議人即受處分人因違反道路交通管理處罰條例案件，對於
交通部公路總局高雄區監理所臺東監理站中華民國99年 4月26日
東監違裁字第裁81-V00000000號所為之裁決處分（原舉發案號：
屏警交字第V00000000號），聲明異議，本院裁定如下：
    主  文
異議駁回。
    理  由
一、原處分意旨略以：異議人即受處分人乙○○（下稱異議人）
    於民國99年2月22日下午13時17分許，駕駛車牌號碼8W-9111
    號自小客車，由北向南行經台一線枋寮沿山路口時，經警攔
    停掣單舉發「闖紅燈」（北向南），嗣經移送機關即交通部
    公路總局高雄區監理所臺東監理站查證屬實，依道路交通管
    理處罰條例第53條第 1項、第63條第1項第3款（裁決書漏引
    第3款）之規定，裁處異議人罰鍰新臺幣（下同）2,700元，
    並記違規點數3點等語。
二、本件聲明異議意旨略以：異議人於上開時、地，駕駛上開車
    輛通過路口時為綠燈閃爍準備轉為黃燈，伊快速向前通行約
    50公尺後才遭員警欄停；又依執勤員警所在位置係躲藏於路
    邊，何以認定伊有闖紅燈之行為？且警察開單攔車，以不妥
    適或引導式之言語，使伊無法拒絕而簽名，此執法方式是否
    妥當？再警察事後所提出之照片並無確切之時間、地點，且
    係遠距離拍攝，無法辦識車輛是否有違規之情形，為此聲明
    異議，請求撤銷原處分。
三、按汽車駕駛人，行經有燈光號誌管制之交岔路口闖紅燈者，
    處新臺幣1,800元以上5,400元以下罰鍰；汽車駕駛人有上開
    違規情形，除依原條款處罰鍰外，並記違規點數 3點，道路
    交通管理處罰條例第53條第1項、第63條第1項第 3款分別定
    有明文。惟「闖紅燈」之定義為何，法無明文，參酌道路交
    通標誌標線號誌設置規則第 206條規定：「車輛面對圓形紅
    燈表示禁止通行，不得超越停止線或進入路口」，是車輛面
    對行車管制號誌顯示為圓形紅燈時，仍行駛超越停止線或進
    入路口者，即屬「闖紅燈」之行為。
四、次按交通違規之舉發可分為「當場舉發」及「逕行舉發」，
    由於逕行舉發之受處分人並無當場向舉發員警辯駁、陳述意
    見之機會，故現行法制就逕行舉發之條件多所設限。至於當
    場舉發交通違規事件，鑑於交通違規事實往往驟然而現、稍
    縱即逝，若硬性要求舉發員警不分違規情節，一律必須預留
    證據，俾便事後提出供法院審查，除有現實技術可行性之困
    難，勢將大幅提高交通管理之行政成本，並嚴重削弱道路交
    通管理之行政效能，此絕非立法者制定道路交通管理法規之
    本意。且舉發交通違規行為之處分亦屬行政行為，除應遵循
    公正、公開與民主之程序，確保依法行政之原則，以保障人
    民權益，如何同步提高行政效能，亦應一併兼顧（行政程序
    法第 1條規定參照），此亦係現行法制就若干類型之行政處
    分明文規定可免記明理由，或毋需給予當事人陳述意見機會
    等規定之所由設（行政程序法第 97條、第103條規定參照）
    。而所謂「準用」與「適用」有別，適用係完全依其規定而
    適用之謂，準用則衹就某事項所定之法規，於性質不相牴觸
    之範圍內，適用於其他事項之謂，即準用有其自然之限度（
    最高法院41年臺非字第47號判例意旨參照），是以刑事訴訟
    法就犯罪證據有關之規定中，與屬行政秩序罰之交通違規裁
    罰本旨不合之部分，固不在準用之列，惟若受處分人遭受舉
    發之交通違規事實，僅有舉發違反道路交通管理事件通知單
    及裁決書等書面資料可參，且上載情節顯有違背論理法則、
    經驗法則，乃至與認定事實不符（刑事訴訟法第155條第2項
    參照）等情，殊無僅以舉發員警與受處分人素不相識、且無
    仇隙，當無設詞攀誣之理，遽推認受處分人確有交通違規之
    事實。否則不但自我貶損法院事後審查舉發交通違規處分之
    制度功能，且勢將降低交通主管機關提升取締交通違規技術
    及添購科技採證設備之誘因，終將侵蝕人民對於法秩序、乃
    至司法制度之信賴。反之，設若舉發員警到庭結證違規情節
    屬實，且提出支持舉發違規可憑信性之相關佐證，又查無設
    詞構陷或舉發錯誤之事證，自堪據以認定違規情節應屬事實
    。
五、經查：
(一)異議人於民國99年 2月22日下午13時17分許，駕駛車牌號碼
    8W－9111號自小客車，由北向南行經台一線枋寮沿山路口時
    ，經警攔停掣單舉發「闖紅燈」等情，有屏東縣警察局屏警
    交字第 V00000000號舉發違反道路交通管理事件通知單、交
    通部公路總局臺東監理站東監違裁字第裁81-V00000000號違
    反道路交通管理事件裁決書、異議人之交通違規陳述單及查
    詢單、屏東縣政府警察局枋寮分局99年 3月29日枋警交字第
    0990004401號函等影本各1份在卷可稽。
(二)按證人即當日舉發本違規事件之屏東縣警察局枋寮分局枋山
    派出所員警甲○○於99年6月3日本院調查時到庭結證：「（
    問：你在99年 2月22日你在何處服務？）我在屏東縣警察局
    枋寮分局建興派出所。（問：你當時在執行何勤務？）當時
    在交通巡邏及整理。（問：當時你與何人執行勤務？）我的
    同事，陳和平。（問：舉發經過？）99年 2月22日12點至14
    點執行交通巡邏及整理，我們在13點時，就到路口執行路檢
    ，我與陳和平在路口時，有發現兩部車，其中一部是異議人
    的，其車號為8W-9111，這部車在前面，及另一部為4402-UM
    在後面，這兩部車都沒有減速，就闖紅燈，這個路口有25公
    尺，黃燈有4秒鐘，而異議人在紅燈2秒鐘時，異議人的車子
    就出現在照片上（本院卷第8頁第3張照片），當時異議人的
    車子距離第一個停止線是在45公尺，通過這個路口只要半秒
    鐘就可以了，異議人是第一部黃燈亮起闖紅燈的車子，我是
    站在距離路口約70公尺即照片中芒果招牌後面，我是負責攝
    影及開單，我同事是攔阻的人，我同事攔阻的地方是與路口
    約有95公尺，異議人的速度還蠻快的。（問：可否確認異議
    人於紅燈剛亮的位子？）我是在紅燈兩秒後才看到異議人的
    車子，所以我無法確認，我攝影機一直照著路口，我同事陳
    和平事先發現異議人闖越該路口，至於錄影資料我們有留存
    ，當時天氣良好視線清楚，路口是四線道。路口很寬，異議
    人行駛南下車道，車道只有兩個車道，車流量是他前面沒有
    車輛，他是第一部，後面有一台車，他有拒簽，但我沒有說
    拒簽要罰雙倍，只是跟他說他可以申訴，我當時有把錄影的
    畫面給他看，他說他看不清楚，他說他是在闖黃燈時才闖過
    來的，因為前面有行人道，異議人本來就要減速慢行的，而
    另一部車也有跟我同事在爭執。我跟異議人沒有恩怨糾紛，
    我同事仍在建興派出所。」、「（問：提示該路口紅綠燈照
    片，有何意見？）這個路口的兩個號誌燈是同步的，異議人
    在第一個號誌時闖了黃燈才會在第二個號誌時闖紅燈。」等
    語明確（見本院卷第19頁背面至第20頁、第20頁背面），並
    有證人庭呈舉發受處分人違規當時之現場錄影光碟 1片在卷
    可稽，堪認異議人確有於上開時、地駕駛上開小客車闖紅燈
    之違規行為，而遭員警攔停掣單舉發之事實無訛。
(三)參以屏東縣政府警察局枋寮分局枋警交字第0990004401號函
    檢附之現場照片6張及證人甲○○庭呈之現場圖1份，足認甲
    ○○所站立之位置雖距離違規地點約75公尺，且其所持之攝
    影機一直照著路口，故異議人當時是否闖越紅燈，證人甲○
    ○應無誤判之理；而另一名執勤員警陳和平所站立之位置距
    離違規地點約95公尺，可明確看見整個號誌所在路口並事先
    發現異議人闖越違規路口，此據證人甲○○當庭結證；又異
    議人自承當時時速約60公里，並表示黃燈時伊約到十字路口
    等語，然依現場圖所示，異議人違規路口約25公尺，若證人
    甲○○於紅燈亮起後約2秒後，才看見異議人的車子出現，
    則異議人即不可能在燈號轉為黃燈時，就已經通過停止線或
    進入路口，而無闖紅燈之行為。況交通勤務警察或依法令執
    行交通稽查任務人員，開單舉發違反道路交通管理處罰條例
    所列之違規事實，經公路主管機關或警察機關所為之裁決處
    罰，本質上為行政處分，係公務員基於職務上權力，依法就
    特定之具體事件所為具公法上效果之單方行政行為，基於公
    務員為公法上行為具有公信力之原則，該行政行為當可被推
    定為真正，其據以依法處分之事實認定亦為正確無誤。本此
    公信原則，乃立法者賦予行政機關制定違反道路交通事件統
    一裁罰基準及處理細則，使執勤警員得當機處分以達其維護
    交通秩序、安全之行政目的。另本件警員甲○○與異議人間
    ，並無怨隙，且係毫不相識之人，復經具結在卷，衡情應無
    設詞攀誣，或虛構違規事實陷害異議人之理。此外，本院亦
    查無任何證據足資證明執勤員警有捏造事實違法取締之情事
    存在，則執勤警員本其維護交通秩序、安全職責所為之舉發
    ，自應受到合法、正確之推定。
(四)至異議人雖辯稱警員以不妥適或引導式之言詞開單舉發，其
    執法方式是否妥當云云。惟查，證人甲○○並無出言表示拒
    簽要罰雙倍及以不妥適之言詞要求異議人簽名等情，業據證
    人甲○○證述在卷（見本院卷第20頁），並有舉發受處分人
    違規當時之現場錄影光碟 1片在卷可佐，足見舉發員警於舉
    發當時並無異議人所述之情形存在。另按行政法院審查行政
    機關依裁量權所為之行政處分，以其作為或不作為逾越權限
    或濫用權力為限，行政法院得予撤銷；又逾越權限或濫用權
    力之行政處分，以違法論，行政訴訟法第201條及第 4條第2
    項分別定有明文。亦即，行政法院對行政機關依裁量權所為
    行政處分之司法審查範圍限於裁量之合法性，而不及於裁量
    行使之妥當性（最高行政法院92年度判字第1725號判決意旨
    可資參照）。又交通聲明異議雖因立法政策之考量，而將其
    救濟途徑劃歸為普通法院審查，其案件性質畢竟屬於人民對
    於交通裁決機關所為行政處分而提起之訴訟，則前述最高行
    政法院判決意旨於交通聲明異議事件，自有適用之餘地。本
    件違規事證甚為明確，承辦員警依其裁量權限決定予以舉發
    後，裁罰機關依法裁決處罰，既無逾越權限或濫用權力之情
    況，本院作為裁量合法性與否之司法審查機關，自無從對該
    裁量行使之妥當性加以審究。是異議人以員警執法方式不妥
    當作為異議之理由，尚無足採。
六、綜上所述，異議人確實於上開時、地，駕駛上開車輛行經有
    燈光號誌管制之交岔路口闖紅燈無誤，原處分機關依道路交
    通管理處罰條例第53條第1項、第63條第1項第 3款及違反道
    路交通管理事件統一裁罰基準表之規定，處異議人罰鍰2,70
    0元，並記違規點數3點，核無違誤。從而，異議人本件聲明
    異議，為無理由，應予駁回。
七、據上論斷，應依道路交通管理處罰條例第87條第 2項、道路
    交通案件處理辦法第19條，裁定如主文。
中    華    民    國     99     年     7    月    30  日
                  交通法庭  法   官      蔡慧雯
以上正本證明與原本無異。
如不服本裁定，應於裁定送達後5日內向本院提出抗告狀（須附
繕本）。
「切勿逕送上級法院」
                             書記官      洪幸如
中    華    民    國    99    年    7     月    30    日

司法院資訊處製作；財團法人民間司法改革基金會備份。
